【裁判字號】    89,上訴,3811
【裁判日期】    890914
【裁判案由】    毒品危害防制條例
【裁判全文】
臺灣高等法院刑事判決                  八十九年度上訴字第三八一一號
    上  訴  人  臺灣臺北地方法院檢察署檢察官
    被      告  乙○○
    指定辯護人  本院甲○辯護人
右上訴人，因毒品危害防制條案件，不服臺灣台北地方法院，八十九年度訴字第三七
四號，中華民國八十九年九月十四日第一審判決（起訴案號：臺灣台北地方法院檢察
署八十八年度偵字第一五一九五號、八十八年度偵緝字第七八四號），提起上訴，本
院判決如左：
    主      文
上訴駁回。
    理      由
一、公訴意旨略以：
    乙○○基於概括之營利意圖，自民國八十七年間起至八十八年一月二十九日十九
    時三十分許止，連續在台北縣三重市○○○路天台戲院門口、台北市○○區○○
    路二五二號四樓之二住處，及台北市○○○路與福州街交岔路口，以新台幣（下
    同）二千至三千元不等之價格，販賣第二級毒品安非他命予陳文傑施用，旋依陳
    文傑所供，於八十八年二月一日十七時四十五分許，在乙○○前開住處查扣安非
    他命吸食器一組、殘渣袋三個、吸管勺子八支、塑膠空袋一包、及天平磅秤一台
    、保濟丸瓶一個及玻璃球一個；詎乙○○經諭知具保後，復基於與前開同一概括
    之犯意，復於八十八年六月二十九日晚上，在台北縣新店市○○路六七巷三號四
    樓，以二千元之價格，販賣第二級毒品安非他命予廖秀金，旋廖秀金於八十八年
    七月三日十四時四十分許，因施用安非他命案件遭查獲，乃配合警員以購買安非
    他命為由，以電話將乙○○誘出，嗣八十八年七月三日十九時許，乙○○前往約
    定地點台北市○○路「世新加油站」前擬進行交易時，為警當場查獲，並自其身
    上扣得安非他命一包，淨重０、五五公克（起訴書誤載為０．六公克），因認乙
    ○○涉有毒品危害防制條例第四條第二項之罪嫌。
二、按犯罪事實應依證據認定之，無證據不得推定其犯罪事實。又不能證明被告犯罪
    者，應諭知無罪之判決，刑事訴訟法第一百五十四條、第三百零一條第一項分別
    定有明文。又事實之認定，應憑證據，如未能發現相當證據，或證據不足以證明
    ，自不能以推測或擬制之方法，為裁判基礎（最高法院四十年台上字第八六號判
    例參照）。且認定犯罪事實所憑之證據，雖不以直接證據為限，間接證據亦包括
    在內，然而無論直接證據或間接證據，其為訴訟上之證明，須於通常一般之人均
    不致有所懷疑，而得確信其為真實之程度者，始得據為有罪之認定，倘其證明尚
    未達到此一程度，而有合理之懷疑存在而無從使事實審法院得有罪之確信時，即
    應由法院為諭知被告無罪之判決（最高法院七十六年台上字第四九八六號判例參
    照）。
三、訊據被告乙○○堅決否認涉有右揭犯行，辯稱：陳文傑是伊朋友的小弟，伊沒有
    賣安非他命給陳文傑，伊不認識廖秀金，伊只認識廖女的男友，伊沒有賣安非他
    命給廖秀金，扣案之天平磅砰係伊妹妹作加工用的，塑膠袋是賣燒仙草裝花生用
    的，安非他命一包係伊自己吸食要用的等語。
四、本件公訴人認被告涉有右揭罪嫌，無非係以証人陳文傑、廖秀金之証言及有前揭
    之物扣案為其主要論據。惟查：
    (一)証人陳文傑於偵查及原審審理中均傳喚無著，其於警訊中雖供証稱：（你持有
      之安非他命來源為何？）我都是打行動電話0000－000－000給綽號
      「土狗」的男子購買安非他命，我共向「土狗」之男子購買三次安非他命，由
      「土狗」約地方交易，第一次在三重市○○○路天台戲院門口，第二次是去「
      土狗」住處交易，第三次在羅斯福路與福州街口，每次購買約二千元至三千元
      不等，數量約０．八公克及一．八公克（均含袋）等語，然查被告於警訊時陳
      稱：我行動電話是0000－000－000等語，經向遠傳電信股份有限公
      司函查上開二支行動電話之基本資料，該公司函復：0000－000－00
      0持機人為江建興，而0000－000－000持機人為乙○○，有該公司
      函復之行動電話基本資料一紙附卷可稽，足見被告於警訊時上開所言係屬實情
      ，而証人江建興於偵查中供証稱：不認識乙○○及陳文傑，該行動電話不是我
      的等語（見八十八年度偵字第一五一九五號卷第一一０頁正面、背面），則0
      000－000－000持機人究竟為何？是否為被告？即非無疑，殊難僅憑
      證人陳文傑於警訊中尚有瑕疵之証言，即遽認被告有販賣安非他命之犯行。
    (二)証人廖秀金於警訊時供稱：我有吸食安非他命習慣，來源均是我男友朱國清給
      我的，都不用錢，每次數量約０．六公克，朱國清安非他命我知道是向綽號「
      白面」（台語）男子購買，該男子姓名、年籍不詳，我知道朱國清向「白面」
      購買過三次安非他命等語（見八十八年度偵字第一五一九五號卷第十頁背面、
      第十一頁正面），旋改稱：販賣我安非他命的為乙○○，綽號「白面」，共販
      賣我二次，每次均以二千元購買一包，淨重約０，六公克，均以行動電話00
      00－000－000連絡等語（見上開卷第十二頁背面），於偵查中先証稱
      ：我向乙○○買過二次，第一次六月中旬買二千元，重量不知，在耕莘醫院附
      近，第二次在景興街加油站，我被查獲配合警方誘出，買二千元，０．六公克
      ，我男友沒有向乙○○買過，因乙○○以電話向我男友兜售是我接聽等語（見
      上開卷第三十八頁背面），後陳稱：我安非他命是向乙○○買的，是委託的，
      第一次是在遊樂場遇到，第二次是配合警察，我沒他的電話等語（見上開卷第
      七十九頁正面），於原審審理中復結証稱：我在舞廳上班，我安非他命是向舞
      廳裡面小姐買的，我不是向被告買的，是警察說叫我把人交出來，若不交出來
      ，要移送我男朋友販賣，我之前見過被告四、五次，都在電動玩具店見的，當
      時警察翻我電話簿，看到綽號「白面」，我說這個人也有吸，警察叫我打電話
      給他，警察說要移送他販賣叫我想辦法，警察叫我無論如何在電話中跟被告說
      要買二千元，我電話中向被告說要買二千元，被告說他沒有賣，身上也沒有，
      我拜託他買二千元，他問我什麼時候要，我說五點，他說他儘量幫我去買，世
      新加油站是被告說的，我們是五點到世新加油站，一直等到晚上六、七點左右
      ，０．六公克不到一千元等語（見原審八十九年八月二十四日審判筆錄），前
      後不一，是否屬實，已非無疑，且查証人朱國清亦於原審到庭結証稱：我沒有
      向被告買過安非他命等語（見原審八十九年八月十五日審判筆錄），益見廖秀
      金所言不實，公訴人援引廖秀金前後不一有瑕疵之証言，遽認被告有販賣安非
      他命之犯行，尚嫌速斷。
    (三)而扣案之安非他命吸食器一組、殘渣袋三個、吸管勺子八支、保濟丸瓶一個及
      玻璃球一個，均僅能証明被告有吸用安非他命之事實，至扣案之天平磅秤一台
      及塑膠空袋一包，其用途多端，非僅用於販賣安非他命，被告陳稱；天平磅秤
      是伊妹妹作加工用的，塑膠袋是賣燒仙草裝花生用的等語，均屬可能，尚難僅
      憑於被告住處查獲有塑膠空袋及天平磅秤，即推論被告有販賣安非他命之行為
      ；又扣案之安非他命一包，其重量僅淨重０．五五公克，有法務部調查局檢驗
      通知書一紙在卷足徵，數量甚微，被告辯稱係供已吸用，參諸被告自承有吸用
      安非他命之犯行，尚堪採信，公訴人徒以自被告身上扣得該安非他命，遽認被
      告有販賣安非他命之犯行，亦嫌率斷。至上訴意旨雖另略以：本件應函請電信
      業者提供通聯資料，參之被告就該犯罪事實所為辯詞，屢生矛盾乙節，根據「
      罪證有疑，利於被告」之證據法則，本件綜上所述，公訴人所提出之証據，既
      有合理性懷疑之存在尚難証明被告有何販賣安非他命之犯行，此外復查無其他
      積極事據足資證明被告確有前開犯行，不能證明其犯罪，揆諸首揭說明，自應
      為其無罪之諭知。
五、原審以調查證據結果，斟酌全辯論意旨，認不能證明被告犯罪，而為被告無罪之
    諭知，核無不當，檢察官上訴意旨仍執前詞認應成立犯罪，指摘原判決不當，為
    無理由，應予駁回。
據上論斷，應依刑事訴訟法第三百六十八條，判決如主文。
本案經檢察官李進誠到庭執行職務。
中      華      民      國    八十九    年     十二     月    二十七    日
                              臺灣高等法院刑事第十一庭
審判長法  官  楊  照  男
                                        法  官  王  詠  寰
                                        法  官  楊  炳  禎
右正本證明與原本無異。
如不服本判決應於收受送達後十日內向本院提出上訴書狀，其未敘述上訴之理由者並
得於提起上訴後十日內向本院補提理由書（均須按他造當事人之人數附繕本）。
                                        書記官  廖  素  花
中      華      民      國    八十九    年     十二     月    二十九    日


司法院資訊處製作；財團法人民間司法改革基金會備份。
